臺灣桃園地方法院交通事件裁定        100年度交聲字第639號
                                    100年度交聲字第642號
原處分機關  交通部公路總局新竹區監理所桃園監理站
異  議  人
即受處分人  林妙娟
上列異議人因違反道路交通管理處罰條例案件，不服原處分機關
交通部公路總局新竹區監理所桃園監理站中華民國100 年8 月16
日桃監裁字第裁52-DB0000000、DB0000000 號裁決，向本院聲明
異議，本院裁定如下：
    主  文
原處分均撤銷。
林妙娟在禁止臨時停車處所停車，處罰鍰新臺幣玖佰元。又在禁
止臨時停車處所停車，處罰鍰新臺幣玖佰元。
    理  由
一、原處分意旨略以：異議人即受處分人林妙娟所有之車牌號碼
    5997-RY 號自用小客車，先後於民國99年8 月30日晚間7 時
    許、99年9 月7 日下午5 時53分許，違規停放於桃園縣桃園
    市○○街611 號人行道上，經桃園縣政府警察局桃園分局員
    警以其有「在禁止臨時停車處所停車」之違規行為，為警逕
    行舉發並填掣桃警局交字第DB0000000 、DB00000000號違反
    道路交通管理事件通知單（下稱舉發通知單），嗣異議人未
    依規定期限繳納罰鍰結案或向處罰機關陳述意見，原處分機
    關於100 年8 月16日桃監裁字第裁52-DB0000000、0000000
    號違反道路交通管理事件裁決書，依道路交通管理處罰條例
    第56條第1 項第1 款、道路交通管理事件統一裁罰基準及處
    理細則第41條、第43條、第44條及第67條規定，各裁處異議
    人罰鍰新臺幣（下同）1,200 元。
二、異議意旨略以：本案所稱違規地點為「桃園市○○街611 號
    前」，該處並非道路交通管理處罰條例第56條第1 項第1 款
    規定所指之「禁止臨時停車處所」，查桃園市○○街611 號
    ，依桃園市都市計畫土地分區規劃為「住宅區」，又依「桃
    園縣都市計劃區騎樓設置標準」第2 條規定面臨計畫道路之
    建築基地依左列規定設置騎樓或無簷人行道…二、住宅地區
    面臨十二公尺以上者一律設置」。本大樓地區屬於住宅區，
    位於桃園市○○街，同安街路寬未逾12公尺，故本大樓之退
    縮地為私有用地，並非「桃園縣都市計畫區騎樓設置標準第
    2 條規定之騎樓或無簷人行道。因此本案所稱違規地點並非
    道路交通管理處罰條例第56條第1 項第1 所稱之禁止臨時停
    車處所，桃園分局分別於99年8 月30日、99年9 月7 日所為
    桃警局交字第DB0000000 、0000000 號之舉發顯有不當。異
    議人亦分別於99年9 月9 日、99年9 月16日提出申訴，原舉
    發單位未予查明，致原處分機關各處罰鍰1200元並註銷車輛
    號牌，實有失公允，爰聲明異議，懇請鈞院明察。
三、按人行道：指為專供行人通行之騎樓、走廊，及劃設供行人
    行走之地面道路，與人行天橋及人行地下道。又橋樑、隧道
    、圓環、障礙物對面、鐵路平交道、人行道、行人穿越道、
    快車道等處，不得臨時停車，道路交通管理處罰條例第3 條
    第3 款、道路交通安全規則第111 條第1 項第1 款定有明文
    。復按汽車駕駛人在禁止臨時停車處所停車者，處新臺幣60
    0 元以上1200元以下罰鍰，道路交通管理處罰條例第56條第
    1 項第1 款亦有明定。
四、經查：
  (一)異議人對於其於99年8 月30日晚間7 時許、99年9 月7 日下
    午5 時53分許，將其所有車牌號碼5997-RY 號自用小客車停
    放於桃園縣桃園市○○街611 號前之事實並未爭執，並有違
    規查詢報表、裁決書2 紙及舉發照片2 張等件附卷可稽，堪
    以認定。
  (二)異議意旨雖辯稱異議人上開車輛停放之位置，為該大樓之退
    縮地，為私有用地，並非「桃園縣都市計畫區騎樓設置標準
    」第2 條定之「騎樓或無簷人行道」云云。惟經本院函詢及
    電詢桃園縣政府工務局建管科，依據桃園縣政府100 年10月
    5 日府工建字第1000407838號函檢附之建築線指定圖上桃園
    市○○街611 號前綠色區塊部分即2 公尺人行道，有桃園縣
    府100 年10月5 日府工建字第1000407838號函暨其附件建築
    線指定圖、平面圖及本院辦理刑事案件電話記錄查詢表1 紙
    附卷可稽。則異議人違規地點雖未鋪設紅磚，仍屬道路交通
    管理處罰條例第3 條第3 款所定「人行道」無疑，而異議人
    前揭2 次為警舉發，其所有之上開車輛後半車身均係停放於
    上開2 公尺之人行道上，此有舉發照片2 張附卷可稽，亦堪
    認定。
  (三)再者，私有土地既成公眾通行之道路，如有公用地役關係之
    存在，此項道路之土地即已成為他有公物之公共用物，土地
    所有人雖有所有權，但其所有權之行使應受限制，不得違反
    供公眾通行之目的（交通部76年11月14日交路字第026017號
    函參照），是以，人行道之建造規劃係為供公眾通行之用者
    ，所有權人固不因此完全喪失管理、使用、收益、處分之權
    能，但其利用行為原則上不得有礙於行人之通行。是以，異
    議人停放前揭車輛之桃園市○○街611 號前土地，縱為私人
    土地，惟該地點既經主管單位劃設為供行人行走通行之人行
    道，而具有公共用物之性質，並依道路交通安全規則第111
    條規定而屬不得臨時停車處所，依前開說明，異議人就此部
    分土地之利用行為自應受有限制，是異議人自不得以該地為
    私人土地，即可免其於前開不得臨時停車處所而停車之罰責
    。綜上所述，異議人前開所辯，尚無可採。本件事證明確，
    異議人於禁止臨時停車處所停車之違規行為，洵堪認定。
  (四)另按本條例所定罰鍰之處罰，受處罰人接獲違反道路交通管
    理事件通知單後，於15日內得不經裁決，逕依第92條第3 項
    之罰鍰基準規定，向指定之處所繳納結案；不服舉發事實者
    ，應於15日內，向處罰機關陳述意見；其不依通知所定期限
    前往指定處所聽候裁決，且未依規定期限繳納罰鍰結案或向
    處罰機關陳述意見者，處罰機關得逕行裁決之，道路交通管
    理處罰條例第9 條第1 項定有明文。又依道路交通管理處罰
    條例第92條第4 項規定授權訂定之「違反道路交通管理事件
    統一裁罰基準表」，就違反道路交通管理處罰條例第56條第
    1 項第1 款規定之違規行為，規定在應到案期限內自動繳納
    或到案者，罰鍰金額係900 元；逾越應到案期限到案或逕行
    裁決者，罰鍰金額係1,200 元。經查，本件異議人之違規行
    為，係經警逕行舉發，觀諸桃園縣政府警察局交通違規案件
    處理系統，本件「應到案處所」均為「桃園監理站」；「應
    到案日期」分別為「99年10月1 日」、「99年10月8 日」前
    ，雖異議人於99年9 月10日、99年9 月17日誤向桃園縣政府
    警察局桃園分局提出申訴，惟業經桃園縣政府警察局依職權
    函轉主管之監理機關受理，此有異議人99年9 月9 日（98）
    新合發字第099090901 號、99年9 月16日（99）新合發字第
    099091601 號函、桃園縣政府警察局桃園分局99年9 月16日
    桃警分交字第09910112831 號函、99年9 月27日桃警分交字
    第0991012840號覆函在卷可稽，是本件應視同異議人已在應
    到案期限前申訴，均應科以最低（即900 元）之罰鍰，則原
    處分機關以異議人未於應到案期限內到案，依違反道路交通
    管理事件統一裁罰基準之規定，各裁處異議人罰鍰1200元，
    即有未洽。至上開2 份裁決書右側均記載「一、車輛號牌已
    經監理機關逕行註銷，…。」等語，係供車牌遭註銷者注意
    之事項，並非本件原處分機關裁罰之內容，則異議人誤認其
    所有之上開車輛號牌遭監理機關註銷，容有誤會，附此敘明
    。
五、綜上所述，異議人有於前揭時、地「在禁止臨時停車處所停
    車」之違規行為，然原處分機關誤認異議人逾越應到案期限
    始到案，遽依違反道路交通管理事件統一裁罰基準表之規定
    ，就異議人之違規行為各裁處罰鍰1,200 元，顯有不當。從
    而，本件異議人之異議雖無理由，然原處分既有前揭可議之
    處，自應由本院將原處分均撤銷，另裁定如主文第2 項所示
    。
中    華    民    國  100     年    12    月    8    日
                  交通法庭      法  官  陳威帆
以上正本證明與原本無異。
如不服本裁定，應於送達後5 日內，向本院提出抗告狀。
                                書記官  吳玉蘭
中    華    民    國   100    年    12    月    13    日